【裁判字號】    92,家抗,116
【裁判日期】    921229
【裁判案由】    選任遺產管理人
【裁判全文】
臺灣高等法院高雄分院民事裁定  九十二年度家抗字第一一六號
      抗  告  人  財政部國有財產局台灣南區辦事處
      法定代理人  甲○○
抗告人因與相對人財政部高雄市國稅局間選任遺產管理人事件，對於民國九十二年十
一月二十八日臺灣高雄地方法院九十二年度財管字第五四號所為裁定提起抗告，本院
裁定如下：
      主      文
抗告駁回。
抗告程序費用由抗告人負擔。
      理      由
一、抗告意旨略以：被繼承人林志士於民國九十二年二月十四日死亡，其繼承人均已
    拋棄繼承權，致無人繼承，原審固依相對人之聲請而選任伊為遺產管理人，惟林
    志士之繼承人均拋棄繼承，足認林志士之負債大於其遺產，依司法院七十四年十
    月十五日（七四）院台廳一字第０五七八六號函示，應儘量避免選任伊為遺產管
    理人。又現行法令並無規定已拋棄繼承之繼承人不得充任遺產管理人，且林志士
    之繼承人對林志士生前之債權債務關係，以及印鑑、重要證件、產權文件等應較
    清楚或仍保管中，就適任與否加以考量，應屬優先人選，而伊僅為財產管理機關
    ，本件被繼承人林志士之負債既大於其遺產，若選任伊為遺產管理人，則國家必
    須墊付將來無法請求歸還之管理費用，不僅國庫利益受損，且造成浪費國家資源
    於特定人之不公現象，爰請求廢棄原裁定云云。
二、經查本件被繼承人林志士於民國九十二年二月十四日死亡後，其繼承人均合法拋
    棄繼承，業經原審依職權調取原審九十二年度繼字第三八八、四三０號拋棄繼承
    事件案卷查證屬實。而相對人為債權人，自得以利害關係人身分聲請選任遺產管
    理人，原審經斟酌結果，選任抗告人為遺產管理人，即無不當。又選任遺產管理
    人為法院職權行使之事項，如無違背法令及經驗法則，或受選任人有得拒絕擔任
    之正當事由外，應不得執為抗告之依據。次查抗告人為國家管理財產之機關，如
    本件遺產經清償債務後尚有剩餘，依民法第一千一百八十五條之規定，應歸屬國
    庫，是本件遺產管理即具公益性質，由抗告人為遺產管理人，應屬適當，抗告人
    自不得在未經實際管理前，預測被繼承人負債超過其遺產或其必須墊付之管理費
    用將來無法請求返還，而拒絕擔任遺產管理人。且抗告人為政府機關，與被繼承
    人間無利害關係，復有相當之專業能力足以勝任管理職務，顯較其他已無繼承意
    願而拋棄繼承之人為適當。又拋棄繼承既屬民法賦予繼承人之權利，本件繼承人
    均已拋棄繼承，就被繼承人之遺產即無關係，且均無意願擔任遺產管理人，如再
    選任其為遺產管理人，管理被繼承人之遺產，顯失其拋棄繼承之實益，亦難期其
    為有效之管理。至司法院前開函文，僅表明儘量不宜選任國有財產局為遺產管理
    人，以供法院斟酌，非謂不得選任國有財產局為遺產管理人，抗告人不得執為其
    拒絕擔任遺產管理人之依據。抗告意旨認原裁定不當，求予廢棄，即無理由，應
    予駁回。
三、據上論結，本件抗告為無理由，依非訟事件法第八條第二項、第二十八條，民事
    訴訟法第四百九十五條之一第一項、第四百四十九條第一項、第七十八條，裁定
    如主文。
中      華      民      國    九十二    年     十二     月    二十九    日
                                           民事第三庭
~B1審判長法官  張國彬
~B2      法官  鄭月霞
~B3      法官  徐文祥
正本係照原本作成。
如不服本裁定應於送達後十日內向本院提出再抗告狀，並繳納再抗告費新臺幣四十五
元。再為抗告應以適用法規顯有錯誤為理由，並經本院之許可，該許可以原裁定所涉
及之法律見解具有原則上之重要性者為限，並委任律師為代理人。
抗告人之配偶、三親等內之血親、二親等內之姻親，或抗告人為法人、中央或地方機
關時，其所屬專任人員具有律師資格並經法院認適當者，亦得為第三審訴訟代理人。
第一項但書及第二項情形，應於提起抗告或委任時釋明之。
中      華      民      國    九十二    年     十二     月    二十九    日
~B法院書記官  黃一秋


司法院資訊處製作；財團法人民間司法改革基金會備份。
